臺灣高雄地方法院刑事判決　　　　　　　94年度訴字第1187號
公　訴　人　臺灣高雄地方法院檢察署檢察官
被　　　告　乙○○　男　30歲.
指定辯護人　本院公設辯護人丙○○
上列被告因違反槍砲彈藥刀械管制條例案件，經檢察官提起公訴
（94年度偵字第610號），本院判決如下：
    主  文
乙○○未經許可，寄藏可發射子彈具有殺傷力之改造玩具手槍，
累犯，處有期徒刑壹年肆月，併科罰金新臺幣壹拾萬元，罰金如
易服勞役，以新臺幣玖佰元即銀元佰元折算壹日。扣案仿BERE
TTA 廠92FS型半自動手槍製造之改造玩具手槍（含彈匣壹個，槍
枝管制編號：0000000000號）壹支、制式子彈參顆及改造子彈壹
顆均沒收。
    事  實
一、乙○○前因竊盜案件，經本院以91年度易字第3784號判決判
    處有期徒刑6 月確定，於民國93年4 月2 日執行完畢出監。
    詎其猶不知悛悔，明知未經中央主管機關許可，不得寄藏可
    發射子彈具有殺傷力之各式槍砲及子彈，竟於93年9 月、10
    月間某日起，受其友人楊金龍（綽號「警員」）之委託，代
    為寄藏原係楊金龍所有之仿BERETTA 廠92FS型半自動手槍製
    造之改造玩具手槍（含彈匣1 個，槍枝管制編號：00000000
     00 號）1 支、制式子彈3 顆、具殺傷力之改造子彈2 顆、
    及不具殺傷力之土造子彈1 顆等物品；乙○○復於收受上開
    槍、彈後之不詳時日，逕將該等槍、彈藏匿於楊金龍所有、
    車牌號碼YJ—7500號之自用小客車左前車門護弓夾層內。另
    於93年11月26日某時許，乙○○偕同不知情之甲○○（另經
    台灣高雄地方法院檢察署檢察官以93年度偵字第24074 號為
    不起訴處分），駕駛上開自用小客車前往其住處搬運電視機
    後，於同日18時許，渠等駕車行經高雄縣彌陀鄉○○村○○
    路「清和宮」之際，因甲○○係高雄縣警察局岡山分局彌陀
    分駐所列管之施用毒品人口，遂經警上前攔檢，而乙○○唯
    恐該自用小客車內寄藏之上開槍、彈遭警查獲，竟當場棄車
    逃逸，嗣由員警在該自用小客車左前車門護弓夾層內，扣得
    上開乙○○寄藏之改造玩具手槍1 支、制式子彈3 顆、具殺
    傷力之改造子彈2 顆及不具殺傷力之土造子彈1 顆等物品，
    並經台灣高雄地方法院檢察署依法發佈通緝後，始於94年1
    月5 日在高雄市三民區○○○路98號前將乙○○緝獲到案，
    而循線查悉上情。
二、案經高雄縣政府警察局岡山分局報請臺灣高雄地方法院檢察
    署檢察官偵查起訴。
    理  由
壹、本件關於證據能力之意見：
  一、按被告以外之人於審判外之言詞或書面陳述，除法律有規
      定者外，不得作為證據，刑事訴訟法第159 條第1 項固有
      明文。然依同法第159 條之5 規定：「被告以外之人於審
      判外之陳述，雖不符前四條之規定，而經當事人於審判程
      序同意作為證據，法院審酌該言詞陳述或書面陳述作成時
      之情況，認為適當者，亦得為證據。當事人、代理人或辯
      護人於法院調查證據時，知有第159 條第1 項不得為證據
      之情形，而未於言詞辯論終結前聲明異議者，視為有前項
      之同意。」，其立法旨趣無非慮及傳聞證據未經當事人之
      反對詰問予以核實，原則上先予排除，惟若當事人已放棄
      詰問或未聲明異議，基於證據資料愈豐富，愈有助於真實
      發見之理念，且強化言詞辯論主義，法院仍可承認該傳聞
      證據之證據能力，合先敘明。
  二、證人甲○○於本院審理中雖未到庭證述，然其甫於93年11
      月26日為警查獲後、旋於次日在高雄縣政府警察局岡山分
      局彌陀分駐所製作筆錄；承辦員警於詢問之初，業已事先
      針對刑事訴訟法第95條所定各項權利詳為告知並令其知悉
      ；且詢問過程中亦未有何強暴、脅迫或以其他不正方法取
      供之情事，是以甲○○之警詢筆錄依法雖屬傳聞證據，原
      不具有證據能力，然其此等陳述既未經檢察官、被告及辯
      護人就其證據能力表示異議（參見本院94年5 月9 日審判
      筆錄第2 頁），於審判程序中亦經本院宣讀並告以要旨，
      且各由檢察官、被告及辯護人表示意見，復審酌該等言詞
      陳述作成時之外部情況並無不當，自具有特別可信性。再
      衡諸甲○○乃被告之友人，於案發之際亦與被告共同乘坐
      YJ—7500號自用小客車，有關被告是否寄藏系爭改造玩具
      手槍、子彈之情事，當較其餘人等更為知悉，從而若欲判
      斷此一事實，實有引用甲○○警詢中供述之必要性。揆諸
      上揭說明，本院自得逕以卷附甲○○之警詢筆錄採為認定
      事實之依據。
  三、次按，被告以外之人於審判外向法官所為之陳述，得為證
      據，刑事訴訟法第159 條之1 第1 項定有明文。立法理由
      係認被告以外之人之陳述係在法官面前所為，因其任意陳
      述之信用性已受確定保障之情況下所為，自得作為證據。
      故不問係本案或其他刑事案件之羈押訊問期日、勘驗期日
      、準備程序期日、審理期日或民事事件、行政訴訟程序，
      凡係在普通法院法官面前所為之陳述（軍事法官不與之）
      ，均具有證據能力。本件證人甲○○於93年11月27日訊問
      中向法官所為之供述（見本院93年度聲羈字第963 號卷第
      1 至3 頁），在其任意陳述之信用性無疑之情況下，依法
      即得作為證據。
  四、再者，被告以外之人於偵查中向檢察官所為之陳述，除顯
      有不可信之情況者外，得為證據，刑事訴訟法第159 條之
      1 亦有明文。證人甲○○前於94年2 月2 日前往臺灣高雄
      地方法院檢察署，經檢察官告知具結義務及偽證罪之處罰
      、依法具結後而為陳述，有卷附上開偵訊筆錄及證人結文
      在卷可參。且此部分亦未經檢察官、被告及辯護人就其證
      據能力表示異議，復未據被告及其辯護人等就甲○○該等
      陳述是否顯有不可信之狀況詳加釋明，參以上揭法條規定
      ，本院亦得以甲○○於偵查中之證述採為本件證據。
貳、實體部分：
  一、訊據被告固坦承係受楊金龍之委託，而將扣案槍、彈藏置
      於YJ—7500號自用小客車左前車門護弓夾層內之事實，惟
      辯稱：當天係楊金龍要伊與甲○○偕同前往楊金龍之住處
      ，幫忙搬運電視機及扣案槍、彈；伊僅係案發當天傍晚時
      才取得扣案槍、彈；甲○○對伊取得槍、彈之過程均屬知
      情云云。惟查：
  （一）被告與甲○○於93年11月26日18時許，駕駛楊金龍所有
        之YJ—7500號自用小客車，行經高雄縣彌陀鄉○○村○
        ○路「清和宮」前遭警攔查，被告因意圖脫免刑責，旋
        即棄車逃逸，嗣由員警在該自用小客車左前車門護弓夾
        層內，扣得仿BERETTA 廠92FS型半自動手槍製造之改造
        玩具手槍（含彈匣1 個，槍枝管制編號：0000000000號
        ）1 支、制式子彈3 顆、具殺傷力之改造子彈2 顆、及
        不具殺傷力之土造子彈1 顆等物品一節，業據被告於本
        院審理中坦認不諱，核與證人即高雄縣政府警察局岡山
        分局彌陀分駐所員警劉永豐證述情節相符，並經甲○○
        先後於警詢、偵查及本院訊問中證述綦詳，另有照片六
        紙、及YJ—75 00 號自用小客車車籍查詢資料1 件在卷
        可稽，與前開扣案槍、彈可資佐證，足徵被告此部分自
        白確與事實相符，堪予採信。再者，槍砲彈藥刀械管制
        條例第4 條第1 項第1 款所稱「其他可發射金屬或子彈
        具有殺傷力之各式槍砲」，泛指該條例第4 條第1 項第
        1 款列舉以外、其他可發射金屬或子彈具殺傷力之槍砲
        而言。倘行為人持有之槍枝，係由玩具手槍改造而成，
        可發射子彈具有殺傷力，既不能證明係由產製槍械合法
        廠商所製造，自屬槍砲彈藥刀械管制條例所稱「其他可
        發射金屬或子彈具殺傷力之槍砲」無訛（87年2 月27
        日司法院第38期司法業務研究會研討意見採同一見解）
        。前開扣案之改造玩具手槍、子彈，經送請內政部警政
        署刑事警察局以性能檢驗法、試射法鑑驗之結果，認定
        ：「(一)送鑑改造手槍一支（含彈匣1 個，槍枝管制編號
        0000000000號），認係由仿仿BERETTA 廠92FS型半自動
        手槍製造之金屬玩具手槍，更換土造金屬槍管改造而成
        之改造手槍，機械性能良好，可擊發適用子彈，認具殺
        傷力；(二)送鑑制式子彈6 顆，鑑驗情形如下：(1)3 顆，
        認均係口徑9mm （9 ×19mm）制式子彈，認均具殺傷力
        。(2)2 顆，認均係口徑9mm （9 ×19mm）制式彈殼加裝
        直徑約9mm 之金屬彈頭改造而成之改造子彈，經採樣1
        顆試射，可擊發，認具殺傷力；(3)1 顆，認係土造子彈
        （具直徑約9mm 之金屬彈頭，經試射，無法擊發，認不
        具殺傷力」等情，有卷附該局93年12月20日刑鑑字第
        0930244516號槍彈鑑定書1 份可證，揆諸上開說明，亦
        足認該扣案物品除土造子彈1 顆因無法擊發而不具殺傷
        力外，其餘改造玩具手槍及子彈各係槍砲彈藥刀械管制
        條例所定其他可發射子彈具有殺傷力之各式槍砲與子彈
        無訛。
  （二）本件被告雖辯稱：案發當天係楊金龍要伊與甲○○偕同
        前往幫忙搬運電視機及扣案槍、彈，且伊僅於案發當天
        傍晚時才取得扣案槍、彈，僅持有1 天云云。然盱衡被
        告前後於警詢、偵查及本院審理中陳述之內容，初於警
        詢中陳稱伊已向楊金龍借車一星期多、楊金龍並不知伊
        將扣案槍、彈藏於車內（參見94年度偵緝字第610 號卷
        第34頁）；復於偵查中證稱係楊金龍要伊保管扣案槍、
        彈，伊就放在楊金龍車上，查獲當天伊要搬電視，所以
        開楊金龍的車子，且查獲前1 、2 月楊金龍將槍交給伊
        後，伊就一直放在楊金龍的車上等語（94年度偵緝字第
        610 號卷第53頁）；惟於本院準備程序中則稱：伊僅係
        與甲○○要抱電視回楊金龍租屋處，而甲○○也沒有看
        到車上有槍云云，又於審判程序中再改以前詞置辯。是
        其前、後所述矛盾不一，且彼此相互扞挌，實難徒以被
        告於審判程序中之辯詞，即率爾採為認定本件犯罪事實
        之依據。職是，本院審諸被告前於偵查中乃因坦承接受
        楊金龍委託而寄藏扣案槍、彈，並將之置於YJ—7500號
        自用小客車內後，遂由檢察官諭知具結義務與偽證罪之
        處罰後，方始供承其於為警查獲前1 、2 月業已接受楊
        金龍委託而代為保管上開槍、彈等語，是以被告既已坦
        認寄藏扣案槍、彈之犯行不諱，自無可能再甘冒偽證之
        責，而任意為虛偽之陳述。另佐以證人甲○○於偵查中
        亦證稱：「（開車去何處？）要搬電視回去。電視是蔡
        （即被告乙○○）的。他要載我去他家搬電視。」、「
        （有看到蔡將扣案物品放左前門把手夾層內？）是。」
        （參見93年度偵字第24074 號卷第16頁）等情屬實，本
        院遂認當以被告前開偵查中之證述較屬可採。從而被告
        應自93年9 月、10月間某日起，即已接受楊金龍委託而
        寄藏上開扣案槍、彈之情甚明。
  （三）次按，所謂「寄藏」係指受他人寄託而為之隱藏而言，
        亦即先有他人之持有行為，而後為其受寄代藏者，方屬
        之。本件被告係受楊金龍之委託而保管扣案槍、彈，且
        據證人甲○○所述，被告係以白色毛巾包著該物品置於
        左前車門；再觀諸卷附現場照片所示，該等槍、彈所在
        位置，乃一般自用小客車之駕駛座左前車門護弓夾層內
        ，倘吾人僅自外表加以察看，顯難查悉該車門之夾層內
        得以置放物品。而被告於審判程序中亦供承放槍的位置
        必須掀開護弓後方能發現等情不諱，且證人劉永豐亦證
        稱當被告逃跑時，因為車門一打開，護弓的蓋子就彈開
        ，才發現扣案槍、彈之情屬實，綜此足認被告於接受楊
        金龍委託而保管扣案槍、彈後，確有將該等槍、彈加以
        隱匿、藏放之舉，要與一般單純之持有不同。至證人劉
        永豐於本院審理中雖證稱並未看見白色毛巾，與被告及
        證人甲○○所述情節略有出入，然本院慮及證人劉永豐
        乃高雄縣政府警察局岡山分局彌陀分駐所員警，向須處
        理諸多刑事案件，且本件案發之日距今已近半年，證人
        主觀記憶不免略有減損、或與他案情節偶有錯置之情事
        ，是其陳述縱與本件案發情節略有出入，仍得就其他部
        分之證述，兼衡他項證據併予綜合判斷後，採為認定犯
        罪事實之依據，要非僅以證述內容之些許差異，即遽為
        被告有利之認定。
  （四）另查，被告雖於審判程序中迭稱係與甲○○共同受有楊
        金龍之委託，而前往搬運電視及扣案槍、彈云云。惟本
        院衡諸被告前於警詢、偵查中始終未有隻字片語述及此
        情，且於本院準備程序中亦堅稱甲○○並未看到扣案槍
        、彈等語，直至審判程序中方為此等自白，是其前揭供
        詞，已非無疑。又如前所述，本院業認被告先後所辯各
        節，當以偵查中所述者較屬可採，且被告與證人甲○○
        均稱被告放置扣案槍、彈之際，係以白色毛巾將其覆蓋
        後始行藏放，自難據此率爾推認證人甲○○事前已然知
        悉該物品確係楊金龍所交付之槍彈。此外，本件被告乃
        意圖逃避刑責，方始棄車逃逸，倘證人甲○○亦同係受
        託寄藏扣案槍、彈，自應與被告共同駕車逃逸，方與常
        理無悖，又豈會先行下車與員警聊天，而留予被告可乘
        之機而逕自逃逸？準此，本院爰認被告上開所述各節，
        無非僅係推諉之詞，自未可採為認定甲○○共同參與寄
        藏槍、彈犯行之憑據。
  （五）綜前所述，本件事證明確，被告寄藏改造手槍、子彈之
        犯行至堪認定，應依法論科。
  二、查本件被告行為後，立法者有鑑於改造手槍具有取得容易
      、比對困難及與制式槍枝火力相近之特性，而槍砲彈藥刀
      械管制條例處罰之刑責亦屬較輕等情事，遂予修正槍砲彈
      藥刀械管制條例關於改造手槍之相關規定，經總統於94年
      1 月26日修正公布，並自公布日起第3 日即自94年1 月28
      日日起施行。修正前原條例第11條第4 項規定未經許可，
      持有第4 條第1 項第1 款所稱其他可發射金屬或子彈具有
      殺傷力之各式槍砲者，處1 年以上7 年以下有期徒刑，併
      科新臺幣700 萬元以下罰金；嗣修正後則刪除原條例第11
      條，改列於同條例第8 條，並於該條第4 項規定未經許可
      ，持有第4 條第1 項第1 款所定其他可發射金屬或子彈具
      有殺傷力之各式槍砲者，處3 年以上10年以下有期徒刑，
      併科新臺幣700 萬元以下罰金。茲就前開修正前、後規定
      相比較之結果，應以被告行為時之舊法即修正前槍砲彈藥
      刀械管制條例第11條第4 項之規定較有利於被告；至被告
      所涉未經許可持有子彈之犯行，因槍砲彈藥刀械管制條例
      修正前、後關於第12條第4 項之規定，其構成要件與法律
      效果均屬相同，對行為人罪刑之論科亦無二致，自應依刑
      法第2 條第1 項前段規定，適用裁判時即修正後同條例第
      12條第4 項之規定處斷。
  三、核被告乙○○所為，分別係違反修正前槍砲彈藥刀械管制
      條例第11條第4 項未經許可寄藏第4 條第1 項第1 款所稱
      其他可發射子彈具有殺傷力之槍砲罪、及修正後槍砲彈藥
      刀械管制條例第12條第4 項未經許可寄藏子彈罪。按修正
      前槍砲彈藥刀械管制條例第11條、與修正後槍砲彈藥刀械
      管制條例第12條乃將持有與寄藏為分別之處罰規定，則單
      純之持有，固不包括寄藏，但寄藏之受託人受託代為保管
      ，其保管之本身所為之持有，既係寄藏之當然結果，法律
      上自宜僅就寄藏行為為包括之評價，不應另就持有予以論
      罪（最高法院74年台上字第3400號判例意旨可資參照）。
      又被告同時寄藏彈匣乃係寄藏改造玩具手槍之部分行為，
      應為持有改造玩具手槍之高度行為所吸收，亦不另論罪。
      再者，被告同時持有改造玩具手槍及子彈，係以一行為觸
      犯二罪名，為想像競合犯，應依刑法第55條前段之規定，
      從一重論以修正前槍砲彈藥刀械管制條例第11條第4 項未
      經許可持有其他可發射子彈具有殺傷力之槍砲罪。公訴意
      旨雖認被告與楊金龍就前揭犯行應論以共同正犯云云，惟
      所謂「寄藏」係指受寄他人之物，為之隱藏者而言，亦即
      先有他人持有行為，而後為之受寄代藏，迭如前述，故寄
      藏之人應指受他人委託代為保管隱藏之人，而非將物交付
      或委託之人；且該交付或委託之人縱或藏匿自己所有之物
      ，亦僅該當於持有之構成要件，實無再就自己之物更行成
      立寄藏之可能。是本件被告既係受楊金龍之委託而寄藏上
      開槍、彈，其與楊金龍彼此間當無寄藏該等槍、彈之犯意
      聯絡或行為分擔，公訴人誤認渠等應成立共同正犯云云，
      於法容有未洽，附此敘明。另查，被告前因竊盜案件，經
      本院以91年度易字第3784號判決判處有期徒刑6 月確定，
      嗣於93年4 月2 日執行完畢出監等情，有台灣高等法院被
      告全國前案紀錄表及本院被告院內索引卡紀錄表各一件在
      卷可稽，是其於有期徒刑執行完畢後5 年內，再犯本件有
      期徒刑以上之罪，為累犯，應依刑法第47條之規定加重其
      刑。本院審酌被告之犯罪動機，及其持有具殺傷力之改造
      玩具手槍、子彈，對社會治安及人民生命財產具有潛在之
      危害威脅甚鉅，且持有之槍、彈數量非鉅，並念其犯後尚
      能坦認部分犯行、態度良好等一切情狀，量處如主文所示
      之刑，併就所處罰金刑部分，諭知易服勞役之折算標準，
      以示懲儆。又扣案之改造玩具手槍1 支（含彈匣1 個）、
      制式子彈3 顆與改造子彈1 顆等均係違禁物，應依刑法第
      38條第1 項第1 款之規定宣告沒收；另按，子彈一經試射
      ，其彈藥部分已因擊發而燃燒殆盡，其餘部分亦裂解為彈
      頭及彈殼，已不具子彈之外型及功能（最高法院91年台上
      字第4492號判決採同一見解），從而前開扣案之改造子彈
      1 顆，業因送驗後經試射而擊發，是其所遺留之彈殼已非
      違禁物，亦非被告所有之物；又扣案之土造子彈1 顆，經
      試射後認無殺傷力，亦非屬槍砲彈藥刀械管制條例第4 條
      第1 項第2 款所規定之違禁物，爰均不予宣告沒收，併此
      敘明。
據上論斷，應依刑事訴訟法第299 條第1 項，修正前槍砲彈藥刀
械管制條例第11條第4 項、修正後槍砲彈藥刀械管制條例第12條
第4 項，刑法第11條前段、第2 條第1 項但書、第55條、第47條
、第42條第2 項、第38條第1 項第1 款，罰金罰鍰提高標準條例
第2 條，現行法規所定貨幣單位折算新台幣條例第2 條，判決如
主文。
中　　華　　民　　國　　94　　年　　5 　　月　　23　　日
                  刑事第十七庭  審判長法官 李麗珠
                                      法官 林勇如
                                      法官 陳明呈
以上正本證明與原本無異。
如不服本判決，應於收受送達後10日內向本院提出上訴書狀。
中　　華　　民　　國　　94　　年　　5 　　月　　23　　日
　　　　　　　　　　　　　　　　　  書記官 林明忠
附錄本判決論罪科刑法條：
修正前槍砲彈藥刀械管制條例第十一條
未經許可，製造、販賣或運輸第四條第一項第一款所稱其他可發
射金屬或子彈具有殺傷力之各式槍砲者，處五年以上有期徒刑，
併科新臺幣一千萬元以下罰金。
未經許可，轉讓、出租或出借前項所列槍砲者，處三年以上十年
以下有期徒刑，併科新臺幣七百萬元以下罰金。
意圖供自己或他人犯罪之用，而犯前二項之罪者，處無期徒刑或
七年以上有期徒刑，併科新臺幣一千萬元以下罰金。
未經許可，持有、寄藏或意圖販賣而陳列第一項所列槍砲者，處
一年以上七年以下有期徒刑，併科新臺幣七百萬元以下罰金。
第一項至第三項之未遂犯罰之。
修正後槍砲彈藥刀械管制條例第十二條
未經許可，製造、販賣或運輸子彈者，處一年以上七年以下有期
徒刑，併科新台幣五百萬元以下罰金。
未經許可，轉讓、出租或出借子彈者，處六月以上五年以下有期
徒刑，併科新台幣三百萬元以下罰金。
意圖供自己或他人犯罪之用，而犯前二項之罪者，處三年以上十
年以下有期徒刑，併科新台幣七百萬元以下罰金。
未經許可，持有、寄藏或意圖販賣而陳列子彈者，處五年以下有
期徒刑，併科新台幣三百萬元以下罰金。
第一項至第三項之未遂犯罰之。
